【裁判字號】    92,交抗,1021
【裁判日期】    921031
【裁判案由】    違反道路交通管理處罰條例
【裁判全文】
臺灣高等法院交通事件裁定                      九十二年度交抗字第一０二一號
    抗告人即
    受處分人  甲○○
右抗告人因違反道路交通管理處罰條例案件，不服臺灣板橋地方法院中華民國九十二
年九月十二日裁定（九十二年度交聲字第一二九一號），提起抗告，本院裁定如左：
    主  文
抗告駁回。
    理  由
一、按車輛行駛時，駕駛人應注意車前狀況，隨時採取必要之安全措施；汽車行駛至
    交岔路口，轉彎車應讓直行車先行，並行至有號誌之交岔路口，遇有前行或轉彎
    之車交通擁塞時，應在路口停止線前暫停，不得逕行駛入交岔路口內，行至交岔
    路口中心處左轉，並不得占用來車道搶先左轉，道路交通安全規則第九十四條第
    三項及第一百零二條第一項第六款、第十二款、第四款各定有明文。次按汽車駕
    駛人轉彎時，有轉彎車不讓直行先行之情形者，處新臺幣（下同）二百元以上六
    百元以下罰鍰、汽車駕駛人有第四十八條情形者，除依原條款處罰鍰外，並予記
    違規點數一點，道路交通管理處罰條例第四十八條第一項第六款、第六十三條第
    一項第一款均規定甚明。
二、經查，抗告人即受處分人甲○○（原名何德全）於民國（下同）九十一年十月二
    十二日早上八時十分許，駕駛車牌號碼八Ｍ｜三九一號營小客車，沿臺北縣中和
    市○○路往中和方向行駛，至板南路五二○巷口處，欲左轉時，因停車超越中心
    線，適有洪耕舜騎乘FEL-642號重型機車，沿板南路往板橋方向行駛，因疏於注
    意車前狀況，行經該路口時閃避不及，致撞及八Ｍ－三九一號營小客車左前方而
    受傷，經臺北縣政府警察局交通隊執勤員警認抗告人甲○○有違反道路交通管理
    處罰條例第四十八條第一項第六款「轉彎不讓直行車先行」之情事，而開單舉發
    等情，有舉發違反道路交通管理事件通知單、道路交通事故調查報告表（現場圖
    ）各一件附卷可稽（見原審卷第十頁、第二十三頁）。
三、抗告意旨雖辯稱：抗告人的計程車已達中心處準備開始轉彎，因有來車所以煞車
    停止讓來車通過，並不是計程車行進中撞到機車，當時機車騎士為了趕上班快速
    蛇行超車，在斑馬線上滑倒，是在抗告人的計程車前面滑倒，從機車倒地的刮痕
    可以證明，絕非抗告人撞到機車，而原裁定以轉彎車應讓直行車先行，沒有考慮
    計程車已到達中心路口再停止狀態，再查路口並未劃有網狀禁止暫停之標誌，當
    然可以駛入三叉路口待轉，而且該路口是閃光黃燈可以左轉，而且抗告人之計程
    車並未完全佔用來車道，何況機車應靠右側慢車道行駛，今天機車騎士超速蛇行
    而肇事為過失的原因，抗告人並無過失或違反交通安全規則可言，原鑑定之結果
    完全不對云云。惟查：依臺北縣警察局中和分局交通分隊製作之道路交通事故調
    查報告表所示，本件車禍發生後，抗告人駕駛之八Ｍ｜三九一號營業用小客車車
    身前半段已超越路中心線，斜跨板南路位路中間之西南向車道上，車頭朝向東北
    方（見原審卷第二十三頁），足證其車輛確有佔用來車道即臺北縣中和板南路東
    北向西南車道之情形。該八Ｍ｜三九一號營業用小客車係雖遭洪耕舜所騎乘沿板
    南路往板橋方向行駛，因疏於注意車前狀況而閃避不及之FEL｜642號重型機車所
    撞及。然抗告人駕駛八Ｍ｜三九一號營業用小客車至板南路五二○巷口處欲左轉
    時，因停車超越中心線而肇事，則其有違反道路交通管理處罰條例第四十八條第
    一項第六款「轉彎不讓直行車先行」之違規情事，應可認定。臺灣省臺北縣區行
    車肇事鑑定委員會北鑑字第九二０二二０號鑑定意見書認：「一何德全駕駛營小
    客車轉灣車未讓直行車先行為肇事主因；二紅耕舜駕駛重機車未注意車前狀況為
    肇事次因」云云（見原審卷第十三頁、第十四頁）；亦同此見解。
四、從而，原處分機關依據首開法條規定，裁處抗告人罰鍰一千二百元，及另予記違
    規點數一點，並無不當；原法院駁回抗告人之聲明異議，於法亦無不合。抗告人
    仍執前詞指摘原裁定不當，並無理由，應予駁回。
五、據上論結，應依道路交通案件處理辦法第二十六條、刑事訴訟法第四百十二條，
    裁定如主文。
中      華      民      國    九十二    年      十      月    三十一    日
                              臺灣高等法院交通法庭
                                  審判長法  官  劉  景  星
                                        法  官  陳  志  洋
                                        法  官  陳  博  志
右正本證明與原本無異。
不得再抗告。
                                        書記官  陳  嘉  文
中      華      民      國    九十二    年     十一     月      四      日


司法院資訊處製作；財團法人民間司法改革基金會備份。
